臺灣高等法院臺南分院刑事判決　　　　　　九十一年度上訴字第九五五號　　　Ｇ
　　上　訴　人
　　即　被　告　戊　○　○
　　　選任辯護人　蔡　碧　仲　律師
右上訴人因違反毒品危害防制條例案件，不服臺灣嘉義地方法院九十一年度訴字第一
號中華民國九十一年七月二十六日第一審判決（起訴案號：臺灣嘉義地方法院檢察署
九十年度偵字第六四七二號），提起上訴，本院判決如左：
      主      文
上訴駁回。
      事      實
一、戊○○基於販賣第一級毒品海洛因以營利之意圖，利用其所有之門號（０九五八
    ）五二五四八二號行動電話壹支（原申請人為林志成，嗣將門號賣給戊○○使用
    ），作為販賣毒品之聯絡工具，緣丙○○（另案偵辦）因染有毒癮，欲購買第一
    級毒品海洛因施用，於民國九十年十月六日下午十三時二十四分十五秒許，至同
    日下午十五時四十三分二十七秒許止，以蔡女所使用之門號（０九一二）一二八
    一０一號行動電話，撥打戊○○上開（０九五八）五二五四八二號行動電話，先
    後撥打九通電話聯絡，嗣約定由丙○○向戊○○購買第一級毒品海洛因一包，價
    格新台幣（以下同）七千元，並在嘉義市○區○○路四百六十號迪士尼超商前交
    易，當日下午十六時三十分許，戊○○依約攜帶第一級毒品海洛因一包前往上址
    ，尚未與丙○○完成交易，即為埋伏之警員查獲而未得逞，並扣得第一級毒品海
    洛因一包（驗餘淨重壹點玖公克，包裝重零點貳公克，純質淨重零點肆柒公克
    ），及戊○○所有供販賣第一級毒品所用之門號（０九五八）五二五四八二號行
    動電話壹支（含晶片壹片）。
二、案經嘉義市警察局第一分局報請台灣嘉義地方法院檢察署檢察官偵查起訴。
      理      由
一、訊據被告戊○○雖坦承於九十年十月六日下午與證人丙○○以（０九五八）五二
    五四八二號行動電話聯絡，約定在嘉義市○○路四百六十號迪士尼超商前見面，
    等情，惟矢口否認有何前揭販賣第一級毒品之犯行，辯稱：伊未販賣海洛因與丙○○，丙○○打行動電話給伊，是要合買海洛因，被查獲之安非他命是買來的云
    云。
二、惟查：
    （一）證人丙○○於警訊時即證稱：「於今（六）日下午十六時三十分許，在嘉
          義市○○路四百六十號迪士尼超商尚未交易，戊○○見有人進入超商即拔
          腿就跑，結果跑到嘉義市○○路四百五十六號就被警方逮捕回所，我向龔
          耿暉購買海洛因均是以行動電話0000000000連絡」等語，於九
          十年十月六日下午十八時至十八時五十分許，在嘉義市警察局第一分局八
          掌派出所接受偵訊時，並當場指認被告係販賣海洛因給其之人無訛（見警
          卷第八頁），前開證人丙○○之警訊錄音帶均原審法院勘驗結果：「係採
          一問一答方式訊問，訊問內容均如警訊筆錄所記載，警員訊問時聲音平和
          ，受訊問人丙○○供述語音亦平順，購買海洛因情節，係丙○○自行陳述
          、指認，並無強暴、脅迫或其他以非法方法取供之情事」，有勘驗筆錄（
          見原審法院卷第一百四十二頁）可憑，依丙○○回答之狀況，與一般人平
          常自由陳述的情形一樣，其警訊筆錄應是自由意志下的陳述。
              證人丙○○雖於本院到庭證稱：「警訊筆錄是警員唸給我跟的，警員
          要我好好的合作，因為尿液不是在他們監督下驗的，當時沒有驗到有陽性
          反應我怕他們再驗，所以才跟他們講」等情。但是證人即訊問員警乙○○
          也當庭反駁證稱：「警訊筆錄是丙○○自己陳述的，他阿姨在那邊，因為
          所裡（派出所）沒有女警，所以請她的阿姨陪她進去採尿，門有合上，但
          是沒有上鎖，當我們抓到她的時候，就已經聯絡她阿姨，作筆錄，採尿液
          ，她阿姨都在場，有無（毒品）陽性反應，我不知道，因為我沒有看到驗
          尿報告」等情，蔡幸方跟著承認：「當時她阿姨已經到派出所了，在派出
          所陪著我作筆錄，採尿液」等情（以上見本院九十一年十一月十五日訊問
          筆錄）。由此可見，證人丙○○至派出所作筆錄及採尿，均有其阿姨陪同
          ，而在其親戚陪同監督下，甚至陪同證人丙○○採尿的情況下，警方自無
          從利誘威脅，此所以警訊錄音內容，會顯示警員與證人丙○○是一問一答
          ，警員聲音平和，證人丙○○之聲音平順的原因。經本院當庭再提示原審
          勘驗警訊錄音帶之筆錄時（原審卷第一四二及一四三頁），證人丙○○也
          只能說：「那時候想說自己可能沒事了，所以這樣回答」等情（本院九十
          一年十一月十五日訊問筆錄），顯然證人丙○○至此已無法否認其警訊筆
          錄是在其自由意志下所陳述，才會空言說，以為自己沒事了，才那麼說等
          情。另外證人丙○○說，因為驗尿不在警方監督下驗的，也沒驗到毒品反
          應，怕警方再驗，才會跟著警方說等情。然查當時因為派出所內並無女警
          才由丙○○之阿姨陪同採尿，警方在外監督（已經警員乙○○於本院證明
          確），是不得已之措施，對丙○○有利並無不利可言，況警方採尿後均送
          專門機構檢驗，不可能當時即知驗尿之確定結果，證人丙○○所說當時沒
          有驗到陽性反應，怕警方再驗等情，應是事後編造之詞，證人即警員所證
          稱其不知道由無陽性反應等情，自屬合於事實，可以採信，證人丙○○於
          本院所稱怕警方再驗其尿液，才於警訊時配合警方之說詞，並不可採，證
          人丙○○此部分警訊時之指述並無暇疵，要足採為證言。
    （二）被告於九十年十月六日下午十七時三十分至同日二十時許，在嘉義市警察
          局第一分局八掌派出所接受偵訊時之錄音帶，經原審法院勘驗結果，警訊
          筆錄與錄音帶內容雖有如勘驗筆錄（見原審法院卷第一百五十一頁至一百
          五十二頁）記載錯誤或漏載之情形，被告固辯稱無販賣意圖，未販賣海洛
          因與丙○○云云，然警訊筆錄第四頁正面第四、五行記載：「丙○○要向
          我購買七千元海洛因，我就回話說要稍後再聯絡，我就去找『阿健』男子
          拿海洛因」等語，而錄音帶內容被告實係答稱：【丙○○要向我買七千元
          海洛因，我回話說要等一下，我要去朋友處，後來我就去朋友處】等語 (
          見原審法院卷第一百五十二頁）等語，以被告於警訊時始終否認有販賣海
          洛因與丙○○之情事觀之，其供稱【丙○○有向伊買海洛因】乙節，要足
          認係出於內心真實之陳述，益見證人丙○○前開指稱於該日確有要向被告
          購買海洛因之情事，尚非子虛，而足採信。
    （三）被告雖辯稱係與丙○○一起出錢合買海洛因，案發當日係第三次，丙○○
          有拿三、四千給伊，丙○○都會與伊一起去購買云云，惟非但與證人蔡幸
          芳前開警訊之證言不符，且與被告於警訊供稱丙○○要向伊買七千元海洛
          因之情節也不符合；又被告於警訊時供稱「有多次以行動電話聯絡交貨地
          點」，「最後約在嘉義市○○路與向榮街口」（對於多次以電話約定交貨
          地點筆錄漏未記載），嗣警員問「向阿健男子買多少海洛因，是否一萬元
          」，被告答「是」，警員問「賣多少給丙○○，怎可能將買一萬元之毒品
          ，賣七千元」，被告稱「不知道」等情節筆錄均漏未記載，此有警訊錄音
          帶（放置偵查卷錄音帶存放袋內）及原審法院勘驗筆錄可按，從而，苟如
          被告所辯稱係丙○○與伊合資購買海洛因，丙○○出資三、四千元，且蔡
          幸芳一起與伊前往購買云云，則丙○○必與被告在一起，焉有多次以行動
          電話聯絡交貨地點，並將以一萬元購得之海洛因交與僅出資三、四千元之
          蔡女之理，被告此部分之辯解顯與常情有違，殊不足採。
    （四）證人即查獲本案之嘉義市警察局第一分局八掌派出警員甲○○於原審法院
          結證稱：「我們依照線民說，那附近經常有毒品交易，當天所長帶班，我
          們有四人在附近逗留，看有無可疑人交易，剛好我口渴要去超商買飲料，
          我看到有一男子、一女子，男的東西掉在地上，我抬頭看，男的拿著白色
          塑膠袋，拿了就跑，我就追出去去把他攔下來，說我是警察，那時，被告
          手抓得緊緊的，我要他拿出身分證來，他沒有辦法拿出來，後來所長過來
          以後，打開他的手後，才發現扣案的海洛因。」「當時是他們二人先進去
          ，我進去的時候，我先拿飲料，後來他們東西掉下去，被告蹲下去拿了就
          往外跑。」（見原審卷第一百三十六頁至一百三十七頁）等語，於本院仍
          證稱：「當天下午，主管說嘉義市陸橋發現有人在販賣毒品，我們就有四
          人去埋伏，等了一陣子我口渴就去買飲料，被告在店裡面，看到我時並掉
          一包東西在地上，我發現好像是毒品，他看到我在看他，他就趕快往外跑
          ，我就追，主管看見我在追被告，他也跟著追」等情（本院九十一年十月
          十四日訊問筆錄）。
              而證人即所長丁○○於本院也證稱：「一點多接到電話，說在文化路
          超商那附近有毒品要買賣，要我趕快過去，我就找警員乙○○、甲○○、
          許錦森過去，莊智仁是後來去支援的，甲○○在向榮街，我與乙○○在陸
          橋下，許錦森靠近文化路那邊，是在超商東邊，我擴大埋伏範圍，我們部
          署的時候是兩點多，甲○○用無線電叫我們趕快去郵局那邊，郵局剛好在
          超商旁，我們過去看到被告，丙○○當時也在超商內，不是跟我們去的，
          我們當時抓到被告，甲○○說超商裡面有一個女孩子，打電話給我們的是
          男的」等情。證人乙○○於原審證稱：「丙○○先進去（超商），被告隨
          後進去，二人前後約五分鐘，我們同事跟著進去，被告看到我們同事就跑
          」等情（原審卷第一０五頁），於本院也證稱：「被告是所長他們追到郵
          局才抓到的，我到超商是去帶回丙○○作筆錄等情」（以上見本院九十一
          年十月十八日訊問筆錄）。是三位證人（所長丁○○、警員甲○○及林健
          煌）所證述之情節相符，並有證人丁○○當庭所繪之現場圖一紙及當天勤
          務分配表、員警工作紀錄簿附於本院卷可稽，核與證人丙○○於警訊證稱
          當日在迪士尼超商尚未交易，被告見有人進入超商即拔腿就跑，結果跑到
          嘉義市○○路四百五十六號就被警方逮捕回所之情節相符，且身上之毒品
          掉出來，恰巧警員在旁看見起疑，豈有不跑之理，應可確定為事實，足見
          被告確有與丙○○在上開交易毒品之情事，嗣因見事跡敗露畏罪情虛而逃
          跑，灼然甚明。
    （五）證人丙○○雖於本院證稱：「在超商裡有看到被告，然後他就先【走出】
          超商外，後來我在超商裡面，就先被警察抓到，被告在外面也被警察抓到
          」等情（本院九十一年十一月十五日訊問筆錄），與前述被告是因毒品掉
          出來，而【跑出】超商之事實不符，顯是為被告脫罪之詞，不足採信。被
          告於本院辯稱：「我在超商裡面根本沒有看到丙○○」等情，但是被告與
          丙○○是電話約定見面，丙○○供述其當時已在超商內，等了約五分鐘（
          本院九十一年十一月十五日訊問筆錄），證人乙○○於原審也證稱：「蔡
          幸芳先進去，被告隨後進去，二人前後約五分鐘」等情（原審卷第一０五
          頁），可見丙○○已經等了被告達五分鐘，連證人即警員甲○○在超商內
          都看到被告及丙○○二人（原審卷第一三六頁），被告所謂沒有看見蔡幸
          芳，顯然不合情理，也不足採信。關於本件報案之人是否曾到派出所一事
          ，證人乙○○雖於原審證稱：「是所長的線索，由電話檢舉，線民有到派
          出所」等情（原審卷第一０五頁），但是證人即所長丁○○已於本院明白
          證稱：本件是有人電話提供線索，「是男的」，後來一直沒出現，也沒有
          到派出所等情，證人乙○○也說明，是丙○○說線民是她的朋友，但是線
          民沒有來派出所等情，本件既是所長丁○○的線索且是電話報案，自以所
          長丁○○之證述較為可採，且證人甲○○於原審也未提及線民到派出所之
          事（原審卷第一三六頁），若是線民確有至派出所，甲○○亦應有見到該
          線民才是，顯然是證人乙○○於原審說明有所誤會。另本件證人丙○○之
          警訊筆錄係其自由意志下所為陳述，前已述及，辯護人所稱原審法院勘驗
          該警訊錄音帶內容的時間並沒有超過十分鐘等情，不論如何，都不影響證
          人丙○○警訊筆錄之證據力。至於證人丙○○之偵查筆錄，經原審勘驗錄
          音帶內容（原審卷第一四二頁），雖因證人丙○○被告知將移送執行戒治
          ，其供述可能受到影響，但是仍不能影響其無瑕疵之警訊供述。
    （六）門號（０九一二）一二八一０一號行動電話係證人丙○○申請使用，業經
          證人即丙○○之父蔡金成證述無訛，並有中華電信股份有限公司台灣南區
          電信分公司嘉義營運處通知單乙紙（見原審卷第六十六頁）可證，而（０
          九五八）五二五四八二號行動電話雖係由案外人林志成申請使用（見原審
          卷第十頁），惟案外人林志成業將該門號（即晶片）賣與被告使用，亦經
          被告供述無訛，經原審法院調取前開二門號行動電話之通聯紀錄核閱結果
          ，證人丙○○於九十年十月六日下午十三時二十四分十五秒許起，至同日
          下午十五時四十三分二十七秒許止，以蔡女所使用之門號（０九一二）一
          二八一０一號行動電話，撥打戊○○上開（０九五八）五二五四八二號行
          動電話，先後撥打九通電話聯絡，時間短則二十一秒，長則一百五十三秒
          ，有前開二行動電話通話紀錄（見原審卷第十八頁及第八十頁）足稽。
    （七）為警自被告身上查獲扣案之白粉一包，經法務部調查局鑑定結果，含第一
          級毒品海洛因成分，驗餘淨重一．三九公克（包裝重０．二０公克），純
          度百分之三四．一六，純質淨重０．四七公克，此有該局第000000
          00號鑑定通知書附卷（見偵查卷第九頁）可稽；此外，復有被告所有供
          販賣第一級毒品所用之門號（０九五八）五二五四八二號行動電話一支可
          資佐證，足見證人丙○○前開指稱於九十年十月六日下午有打門號（０九
          五八）五二五四八二號行動電話與被告聯絡購買第一級毒品海洛因之情事
          ，堪以採信。
    （八）另毒品海洛因物稀價昂，為政府嚴予取締之物，且法定刑重，被告販賣毒
          品苟無利可圖，則被告縱使至愚亦無甘冒被移送法辦而受重刑判決之危險
          ，平白從事非法販賣之理，是其有有營利之意圖甚明。
    綜上所述，被告所辯係與丙○○合資購買海洛因云云，顯係避重就輕之詞，不足
    採信，本案事証明確，被告販賣第一級毒品海洛因之犯行，堪以認定。
三、查海洛因為毒品危害防制條例第二條第二項第一款所規定之第一級毒品，被告販
    賣第一級毒品海洛因予證人丙○○，未及完成交易即為警查獲，核被告所為，係
    犯毒品危害防制條例第四條第五項、第一項之販賣第一級毒品未遂罪。被告販賣
    毒品海洛因前後持有海洛因之低度行為，應為販賣之高度行為所吸收，不另論罪
    。其手於販賣第一級毒品而不遂，為未遂犯，依刑法第二十六條前段規定減輕
    其刑。
四、原審因認上訴人即被告觸犯毒品危害防制條例第四條第五項、第一項之販賣第一
    級毒品未遂罪，適用毒品危害防制條例第四條第五項、第一項、第十八條第一項
    前段、第十九條第一項、刑法第十一條前段條、第二十六條，並審酌上訴人即被
    告尚無不良前科素行，年僅二十餘歲，不知上進，因一時貪利而觸犯刑章，且無
    視於毒品對於國民健康之戕害及國家杜絕毒品犯罪之禁令，而販賣毒品與他人施
    用，危害國民健康甚距，犯後又飾詞卸責，態度不佳，惟販賣毒品之數量非多，
    未及販出即為警查獲尚無所得，及其他一切情狀，量處有期徒刑八年。並因扣案
    之第一級毒品海洛因一包，經法務部調查局鑑定結果，含第一級毒品海洛因成分
    （驗餘淨重一．三九公克，包裝重０．二０公克，純質淨重０．四七公克），已
    如前述，為查獲之毒品（因毒品包裝袋已無法與毒品析離，應全部視同毒品），
    應依毒品危害防制條例第十八條第一項前段規定沒收銷燬之；又扣案門號（０九
    五八）五二五四八二號行動電話壹支（含晶片壹片），係被告所有供販賣第一級
    毒品海洛因所用之物，業據被告供承無訛，應依毒品危害防制條例第十九條第一
    項規定宣告沒收。原判決認事用法，核無不合，量刑亦屬允當，上訴人即被告上
    訴意旨否認犯罪，指摘原判決不當，非有理由，應予駁回。
五、公訴意旨另以：被告於九十年九月初，向不詳姓名綽號「阿健」之人購入第一級
    毒品海洛因後，於同年九月二十二日下午三時許，在嘉義市○區○○路四百六十
    號迪士尼超商前，以其所使用之門號（０九五八）五二五四八二號行動電話一支
    ，作為聯絡工具，販賣價格二千元之海洛因予丙○○一次，因認被告涉犯毒品危
    害防制條例第四條第一項之販賣第一級毒品罪嫌云云。
六、訊據被告堅決否認有何上開販賣第一級毒品與丙○○之犯行，辯稱：未販賣海洛
    因與丙○○，且九十年九月二十二日伊前開行動電話通聯紀錄，並無與丙○○所
    有之（０九一二）一二八一０一號行動電話聯絡之紀錄，足見丙○○之指述不實
    在等語。公訴人以被告涉有前開販賣第一級毒品海洛因犯行，無非以證人丙○○
    在警訊及偵查中之指述為據。惟按犯罪事實應依證據認定之，無證據不得推定其
    犯罪事實，刑事訴訟法第一百五十四條定有明文；次按刑事訴訟法第一百五十六
    條第二項規定：被告之自白不得作為有罪判決之唯一證據，仍應調查其他必要之
    證據，以察其是否與事實相符，其立法意旨乃在防範被告自白之虛擬致與真實不
    符，故對自白在證據上之價值加以限制，明定須藉補強證據以擔保其真實性，是
    以如利用對向共犯之自白或不利於己之陳述，為認定被告犯罪之證據，不特與利
    用被告自己之自白作為其犯罪之證明同有自白虛偽性之危險，亦不免有嫁禍於被
    告而為虛偽供述之危險，故就刑事訴訟法第一百五十六條第二項之立法意旨觀之
    ，非共同被告之共犯之自白或其他不利於己之陳述，固得作為認定被告犯罪之證
    據，但不得作為有罪判決之唯一證據，仍應調查其他必要之證據，以察其是否與
    事實相符，亦即仍須有補強證據以擔保該共犯自白之真實性，始得採為斷罪之依
    據，並非絕對可由法院自由判斷該共犯之自白或不利於己之陳述之證明力，若不
    為調查，而專憑此項供述據為被告犯罪事實之認定，即與上開規定有違。況犯毒
    品危害防制條例第四條第一項至第三項、第五條第一項至第三項、第六條第一項
    至第三項、第七條第一項至第三項、第八條第一項至第三項、第十條或第十一條
    第一項、第二項之罪，供出毒品來源，因而破獲者，得減輕其刑，該條例第十七
    條定有明文；則犯上開罪之人，如供出毒品之來源因而破獲者，既得藉以邀求寬
    典減輕其刑，為擔保其所為不利於對向共犯之陳述之真實性，尤應有足以令人確
    信其陳述為真實之補強證據。
九、經查：證人丙○○自承利用被告使用之上開行動電話聯絡，於前開時地向被告購
    買第一級毒品海洛因二千元，供自己施用云云，依上開說明，丙○○此不利於己
    之陳述，固得作為認定被告犯罪之證據，但不得作為有罪判決之唯一證據，仍應
    調查其他必要之證據，以察其是否與事實相符，亦即仍須有補強證據以擔保該共
    犯自白之真實性，始得採為斷罪之依據，經原審法院向台灣大哥大股份有限公司
    調取被告使用之門號（０九五八）五二五四八二號行動電話，自九十年九月一日
    起，迄同年十月八日止之通話紀錄，該行動電話係以案外人林志成名義，於九十
    年十月二日開始租用，並無同年十月一日以前之通話紀錄等情，此有該公司九十
    一年一月十日九一法警一一０００七號函及檢附之通話紀錄在卷可憑（見原審院
    卷第九頁至第十八頁），證人丙○○於本院也否認向被告買安非他命，足見證人
    丙○○指稱於九十年九月二十二日，撥打被告所使用之門號（０九五八）五二五
    四八二號行動電話聯絡，於同日下午三時許，在嘉義市○區○○路四百六十號迪
    士尼超商前，向被告購買二千元之第一級毒品海洛因乙節，核與事實不符，尚非
    可採。此外，復查無其他積極証據足資証明被告有何販賣第一級毒品海洛因與丙○○之犯行，即無其他補強證據以擔保對向共犯丙○○不利於己陳述之真實性，
    揆諸前揭說明，公訴人上開所指被告販賣第一級毒品海洛因既遂之犯行，尚屬不
    能證明，惟公訴人認被告此部分之犯行，與前開販賣第一級毒品未遂罪部分之事
    實，具有連續犯之裁判上一罪關係，爰不另為無罪判決之諭知。
據上論斷，應依刑事訴訟法第三百六十八條，判決如主文。
本案經檢察官劉得鉦到庭執行職務。
中    華    民    國      九十一      年      十二      月      十七    日
                                  臺灣高等法院臺南分院刑事第七庭
                                      審判長法官  蔡    崇    義
                                            法官  董    武    全
                                            法官  宋    明    中
右正本證明與原本無異。
如不服本判決，應於判決送達後十日內向本院提出上訴狀，其未敘述理由者並應於提
出上訴狀後十日內向本院補提理由書（應附繕本)。
                                      法院書記官  李    育    儒
中    華    民    國      九十一      年      十二      月      十八    日
毒品危害防制條例第四條：
製造、運輸、販賣第一級毒品者，處死刑或無期徒刑；處無期徒刑者，得併科新台幣
一千萬元以下罰金。
製造、運輸、販賣第二級毒品者，處無期徒刑或七年以上有期徒刑，得併科新台幣七
百萬元以下罰金。
製造、運輸、販賣第三級毒品者，處五年以上有期徒刑，得併科新台幣五百萬元以下
罰金。
製造、運輸、販賣專供製造或施用毒品之器具者，處一年以上七年以下有期徒刑，得
併科新台幣一百萬元以下罰金。
前四項之未遂犯罰之。
